【裁判字號】    99,交抗,885
【裁判日期】    991019
【裁判案由】    聲明異議
【裁判全文】
臺灣高等法院臺中分院刑事裁定         99年度交抗字第885號
抗  告  人
即受處分人  甲○○
上列抗告人因違反道路交通管理處罰條例案件，不服臺灣臺中地
方法院中華民國99年8 月24日裁定（99年度交聲字第3093號），
提起抗告，本院裁定如下：
    主  文
抗告駁回。
    理  由
一、抗告意旨略以：本件取締員警僅以目視結果逕行舉發而沒有
    拍照、錄音、錄影或其他證人，則員警既開罰單又當證人，
    違反刑事訴訟法與權力分立原則，試問有哪個公務員會承認
    自己舉發有誤？而現今交通違規之舉發，一般皆以專業器材
    為之，以作為人民與員警公平公正之判別標準，如依原審裁
    定所言，值勤員警本其職責所為當場舉發均受到合法、正確
    之推定，則又何需賦予人民異議之救濟途徑，政府也無須購
    買昂貴器材以為採證之用。類似案件屏東地方法院法官曾吉
    雄亦曾做出撤銷原處分改為不罰之判斷。為此不服原審之裁
    定，提起抗告請求撤銷原裁定，更為適當裁定云云。
二、按「汽車駕駛人，行經有燈光號誌管制之交岔路口闖紅燈者
    ，處新臺幣1,800 元以上5,400 元以下罰鍰」、「汽車駕駛
    人有第53條之情形者，除依原條款處罰鍰外，並予記違規點
    數3 點」，道路交通管理處罰條第53條第1 項及第63條第1
    項第3 款定有明文。
三、經查：
  (一)受處分人於99年7 月4 日中午12時49分許，駕駛車號8978-Q
    T 號自用小客車，行經臺中市○○區○○路與上安路口處，
    因「闖紅燈（燈號正常）」之違規，經臺中市警察局第六分
    局依道路交通管理處罰條例第53條第1 項當場舉發，並經原
    處分機關於99年8 月2 日以中監違字第裁60-FG0000000號裁
    決書裁處罰鍰新臺幣（下同）2,700 元，並記違規點數3 點
    ，有上開舉發違反道路交通管理事件通知單、違反道路交通
    管理事件裁決書各1 份在卷可稽（均影本，見原審卷第5 至
    6 頁）。
  (二)受處分人雖以本案僅有舉發員警之目視結果舉證，未經科學
    儀器取得證據資料證明伊有違規行為等語置辯，惟按警察為
    維持交通秩序，依道路交通管理處罰條例第7 條第1 項之規
    定：「道路交通管理之稽查、違規之紀錄，由交通勤務警察
    ，或依法令執行交通稽查任務之人員執行之」，其執行職務
    立場應是客觀公正，其所為公法上行為有公信原則之適用，
    是舉發員警對親睹之違規事實掣單舉發，就其事實之證明本
    為證人，如無具體事證足證其有偏頗或失實之虞，已難恣意
    否定其舉發之真正；且舉發員警係司法警察人員，應深切明
    白出庭作證具結後，應據實陳述之義務及如有偽證應受處罰
    之嚴重後果，而舉發員警與受處分人素不相識，亦無宿怨，
    就常理論，應無甘冒自身觸犯偽證罪責之風險而設詞誣攀之
    理。再者，違反道路交通管理處罰條例案件之審理，除重在
    發見實體真實並保障行為人權益，亦在即時維護交通秩序、
    確保交通安全，而交通違規案件，對行為人違規事實之舉證
    ，雖本應由為裁罰行為之行政機關負舉證責任，然交通違規
    案件之舉發有其動態性及主管機關行政資源之有限性，主管
    機關對於所有違規之案件，並無法皆以拍照、攝影或其他同
    效果之方式予以舉證；另鑑於交通違規事實往往驟然而現、
    稍縱即逝，若硬性要求舉發員警不分違規情節，一律必須預
    留證據，俾便事後提出供法院審酌，除有現實技術可行性之
    困難外，勢將大幅提高交通管理之行政成本，並嚴重削弱道
    路交通管理之行政效能，此絕非立法者制定道路交通管理法
    規之本意，舉發單位雖未能提出受處分人違規照片或攝影畫
    面供受處分人檢視，然當場舉發交通違規並不以攝影或照相
    存證為其要件，亦不以舉發錄影或照片為唯一之證明方法，
    若舉發員警係親眼見聞違規經過，並經以證人之身分具結後
    為證述，此證人證詞仍不失為證明方法之一種，從而關於證
    明違規事實證據之證明力，基於交通秩序之維護及行政行為
    執行效率之考量，應視特定具體案件予以認定之，就闖紅燈
    之案件而言，並非每件違規行為均須以照相、攝影舉發或其
    他同效果之方式搜證，始可認定之。本件證人即舉發員警林
    志明於原審已到庭具結證稱：「（問：請陳述本件舉發之過
    程？）99年7 月4 日下午12時44分我是機動巡邏，當時我在
    黎明路與上安路口發現受處分人沿黎明路往中清路方向違反
    管制燈號闖紅燈。」、「（問：你發現受處分人違規時，你
    的位置為何？）我在上安路上，我的行向是綠燈，我當時要
    右轉，我發現受處分人緩緩的闖紅燈過來。」、「（問：當
    時路口的車流量為何？）車流量很少。」、「（問：你發現
    受處分人違規時，上安路的綠燈已經約多久？）大約7 至8
    秒。」等語甚詳（見原審卷第13頁正反面），且本件受處分
    人亦未能提出任何證據資料，足證證人林志明所為舉發有捏
    造事實及違法取締而故意設詞誣攀受處分人之情事，以使本
    院對員警林志明之舉發行為產生合理之懷疑。本件既經員警
    林志明親睹無誤後始予舉發在案，且經原審傳喚其到庭證述
    綦詳，是受處分人確有在上開時地闖紅燈之違規事實，堪以
    認定。
  (三)另受處分人以屏東地方法院法官曾吉雄所為之裁定為例，指
    陳舉發員警本身開單又身兼證人作證，違反刑事訴訟法且有
    違權力分立原則云云，然參酌該院類似案件之裁定，並未否
    認舉發員警之證人適格（參見屏東地方法院99年度交聲字第
    172 號、同院99年度交聲字第214 號之交通事件裁定），各
    該案件撤銷原處分改為受處分人不罰之理由，係該案法官於
    審酌具體個案之全部卷證資料及情節後所為個別之判斷，與
    本案之情形未盡相同，不可一概而論，自難採為受處分人有
    利之依據，附此敘明，以昭信服。
四、綜上所述，受處分人於舉發單所載時、地，有駕駛上開車輛
    行經有燈光號誌管制之交岔路口闖紅燈之違規事實已臻明確
    ，受處分人雖否認違規，然並未能使本院對舉發員警之舉發
    行為產生合理懷疑。原處分機關依道路交通管理處罰條例第
    53條第1 項之規定，裁處受處分人罰鍰2,700 元，並依同條
    例第63條第1 條第3 款記違規點數3 點，並無不當。受處分
    人仍執陳詞提起抗告，指摘原裁定不當，其抗告為無理由，
    應予駁回。
五、據上論斷，應依道路交通案件處理辦法第26條、刑事訴訟法
    第412 條，裁定如主文。
中    華    民    國    99    年    10    月    19    日
            刑事第十一庭   審判長法  官   郭  同  奇
                                 法  官   許  冰  芬
                                 法  官   陳  慧  珊
以上正本證明與原本無異。
不得再抗告。
                                 書記官   洪  麗  華
中    華    民    國    99    年    10    月    20    日

司法院資訊處製作；財團法人民間司法改革基金會備份。
